臺灣彰化地方法院民事判決
原　　　告　黃○○
　　　　　　Ｉ○○
上二人共同
訴訟代理人　李淵源律師
複代理　人　丁○○
　　　　　　癸○○
被　　　告　辰○○
　　　　　　宇○○
　　　　　　宙○○
　　　　　　酉○○
　　　　　　天○○
　　　　　　地○○
　　　　　　亥○○○
　　　　　　未○○
　　　　　　　　　　　易庭）
　　　　　　午○○
　　　　　　巳○○
　　　　　　申○○○
訴訟代理人　施瑞章律師
複代理　人　Ａ○○
被　　　告　玄○○
　　　　　　Ｈ○○
　　　　　　Ｇ○○
　　　　　　Ｆ○○
　　　　　　Ｃ○○
　　　　　　Ｄ○○
　　　　　　　　　　　號之1
　　　　　　Ｂ○○
　　　　　　Ｅ○○
　　　　　　　　　　　號之1
　　　　　　丙○○
　　　　　　　　　　　47號
　　　　　　乙○○
　　　　　　甲○○○
　　　　　　戌○○○
　　　　　　壬○○
　　　　　　辛○○
　　　　　　　　　　　之3
　　　　　　戊○○
　　　　　　　　　　　之3
　　　　　　庚○○
　　　　　　　　　　　之3
　　　　　　己○○
　　　　　　卯○○
　　　　　　寅○○
　　　　　　子○○
　　　　　　丑○○
上列當事人間請求拆屋還地事件，本院於民國96年10月15日言詞
辯論終結，判決如下：
    主      文
一、被告辰○○應將坐落彰化縣員林鎮○○段八二八地號土地上
    如附圖所示編號一部分，面積六五點三二平方公尺之二樓磚
    造房屋拆除，並將該部分土地交還原告及其他共有人。
二、被告宇○○應將坐落同上地號土地上如附圖所示編號二部分
    ，面積為一三點九七平方公尺之磚造平房拆除，並將該部分
    土地交還原告及其他共有人。
三、被告宙○○應將坐落同上地號土地上如附圖所示編號三部分
    ，面積九點九八平方公尺之磚造平房拆除，並將該部分土地
    交還原告及其他共有人。
四、被告酉○○應將坐落同上地號土地上如附圖所示編號四部分
    ，面積三四點四一平方公尺之鐵架造平房拆除，並將該部分
    土地交還原告及其他共有人。
五、被告天○○、地○○應將坐落同上地號土地上如附圖所示編
    號五部分，面積一六點四六平方公尺之磚造平房拆除，並將
    該部分土地交還原告及其他共有人。
六、被告亥○○○應將坐落同上地號土地上如附圖所示編號六部
    分，面積四六點五五平方公尺之磚造平房拆除，並將該部分
    土地交還原告及其他共有人。
七、被告Ｈ○○、Ｇ○○、黃瑞境、寅○○、子○○、丑○○、
    Ｆ○○、Ｃ○○、Ｄ○○、Ｅ○○、Ｂ○○、丙○○、乙○○、壬○○、辛○○、戊○○、庚○○、己○○、楊江秀枝
    、午○○應將坐落同上地號土地上如附圖所示編號七部分，
    面積為二八點一五平方公尺之土角磚造平房拆除，並將該部
    分土地交還原告及其他共有人。
八、被告酉○○應將坐落同上地號土地上如附圖所示編號八部分
    ，面積為二０點一三平方公尺之磚造平房拆除，並將該部分
    土地交還原告及其他共有人。
九、被告未○○應將坐落同上地號土地上如附圖所示編號九部分
    ，面積為六點０五平方公尺之磚造平房拆除，並將該部分土
    地交還原告及其他共有人。
十、被告午○○應將坐落同上地號土地上如附圖所示編號十部分
    ，面積為三九點六八平方公尺之磚造平房拆除，並將該部分
    土地交還原告及其他共有人。
十一、被告戌○○○應將坐落同上地號土地上如附圖所示編號十一
    部分，面積為八點五三平方公尺之磚造平房拆除，並將該部
    分土地交還原告及其他共有人。
十二　被告午○○應將坐落彰化縣員林鎮○○段八二七之十三地號
    土地上如附圖所示編號十二部分，面積為一三點八八平方公
    尺之磚造平房拆除，並將該部分土地交還原告及其他共有人
    。
十三  被告巳○○應將坐落同上地號土地上如附圖所示編號十三部
    分，面積為三二點九七平方公尺之磚造鐵架平房拆除，並將
    該部分土地交還原告及其他共有人。
十四　被告玄○○應將坐落彰化縣員林鎮○○段八二七之一地號土
    地上如附圖所示編號十四部分，面積為四點六二平方公尺之
    磚造平房拆除，並將該部分土地交還原告Ｉ○○。
十五　被告宇○○應將坐落彰化縣員林鎮○○段八二八之六地號土
    地上如附圖所示編號十五部分，面積為三點五０平方公尺之
    磚造平房拆除，並將該部分土地交還原告黃○○。
十六　被告申○○○應將坐落彰化縣員林鎮○○段八二八之二地號
    土地上如附圖所示編號十六部分，面積為四八點一六平方公
    尺之磚造平房拆除，並將該部分土地交還原告Ｉ○○。
十七  被告玄○○應將坐落同上地號土地上如附圖所示編號十七部
    分，面積為一五點四五平方公尺之磚造平房拆除，並將該部
    分土地交還原告Ｉ○○。
十八　被告宇○○應將坐落同上地號土地上如附圖所示編號十八部
    分，面積為三四點五五平方公尺之磚造平房拆除，並將該部
    分土地交還原告Ｉ○○。
十九　被告宙○○應將坐落同上地號土地上如附圖所示編號十九部
    分，面積為二三點三八平方公尺之磚造平房拆除，並將該部
    分土地交還原告Ｉ○○。
二十  被告Ｈ○○、Ｇ○○、黃瑞境、寅○○、子○○、丑○○、
    Ｆ○○、Ｃ○○、Ｄ○○、Ｅ○○、Ｂ○○、丙○○、乙○○、壬○○、辛○○、戊○○、庚○○、己○○、楊江秀枝
    、午○○應將坐落同上地號土地上如附圖所示編號二十部分
    ，面積為一點二四平方公尺之土角磚造平房拆除，並將該部
    分土地交還原告Ｉ○○。
  訴訟費用由被告按附表一之比例負擔。
　　事實及理由
壹、程序事項：
  一、本件被告天○○、地○○、未○○、午○○、巳○○、戌
      ○○○、Ｈ○○、Ｇ○○、Ｆ○○、Ｃ○○、Ｄ○○、Ｂ
      ○○、Ｅ○○、丙○○、乙○○、甲○○○、壬○○、辛○○、戊○○、庚○○、己○○、黃瑞境、寅○○、子○○、丑○○受合法通知，未於言詞辯論期日到場，被告酉
      ○○、玄○○、宇○○經合法通知，未於最後言詞辯論期
      日到場，核無民事訴訟法第386條所列各款情形，爰依原
      告之聲請，由其一造辯論而為判決。
  二、本件原告起訴時，已請求將如附圖編號7及編號20部分之
      公廳拆除，將土地返還原告及其他共有人，嗣於民國96年
      9月11日，因發現公廳之實際所有權人為楊滄滿，故具狀
      追加壬○○、辛○○、戊○○、庚○○、己○○、黃瑞境
      、寅○○、子○○、丑○○等9人為被告，且於訴之聲明
      第7項及第20項變更以楊滄滿之繼承人為拆除義務人，核
      原告之變更及追加，與民事訴訟法第255條第1項第2款及
      第5款之規定相符，應予准許，合先敘明。
貳、原告起訴主張：
  一坐落彰化縣員林鎮○○段828地號土地及彰化縣員林鎮○○
    段827之13地號土地，係原告與他人所共有，且上開2筆土地
    均係鈞院94年度訴字第741號民事判決分割後留供道路使用
    。被告辰○○、宇○○、宙○○、酉○○、天○○、地○○
    、亥○○○、未○○、午○○、巳○○、戌○○○未經全體
    共有人同意分別在上揭土地占有如附圖所示編號1、2、3、4
    、5、6、8、9、10、11、12、13部分之土地搭蓋建物，阻礙
    通行。另附圖所示編號7部分之公廳為未保存登記之建物，
    其稅籍登記之所有人為楊滄滿，其已於61年8月12日死亡，
    是楊滄滿之繼承人應繼承取得楊滄滿對該建物之事實上處分
    權。而楊滄滿之繼承人有Ｈ○○、Ｇ○○、黃瑞境、寅○○
    、子○○、丑○○、Ｆ○○、Ｃ○○、Ｄ○○、Ｅ○○、Ｂ
    ○○、丙○○、乙○○、壬○○、辛○○、戊○○、庚○○
    、己○○、楊江秀枝、午○○等人 (下稱被告Ｈ○○等20人
    ) ，故附圖所示編號7部分之公廳應為被告Ｈ○○等20人所
    共有，亦阻礙通行。而共有人如未經協議或他共有人之同意
    ，就共有物之全部或一部占有用益時，已屬侵害他共有人之
    所有權，他共有人自得本於所有權，請求除去其妨害或請求
    向全體共有人返還占用部分。系爭828、827之13地號土地既
    分割供道路通行，其上之建物自應拆除，以達其目的，為此
    原告爰依民法第767條、第821條之規定請求判如主文所示第
    1 至第13項聲明。
  二坐落彰化縣員林鎮○○段828之2地號土地及同段827之1地號
    土地係經法院判決分割為原告Ｉ○○所有。而被告申○○○
    、玄○○、宇○○、宙○○等並無任何權源即占有如附圖所
    示編號14、16、17、18、19部分之土地，搭蓋建物拒不拆除
    ；另被告被告Ｈ○○等20人所共有之公廳亦占用附圖所示編
    號20部分之土地，爰依民法第767條之規定請求判如主文所
    示第14、16、17、18、19、20項聲明。
  三系爭坐落彰化縣員林鎮○○段828之6地號土地係經法院判決
    分割為原告黃○○所有。被告宇○○並無任何權源即占有如
    附圖所示編號15部分之土地，搭蓋建物拒不拆除，爰依民法
    第767條之規定請求判如主文所示第15項聲明。
  四被告申○○○於61年間建造附圖所示編號16之房屋時，縱使
    有經當時土地共有人之一之楊木生同意，惟並未經他共有人
    同意，他共有人自得本於所有權請求除去其妨害。又所謂使
    用借貸係指當事人一方以物交付他方，而約定他方於無償使
    用後返還其物之契約，民法第464條定有明文，而使用借貸
    為無償契約，原屬貸與人與使用人之特定關係，除當事人另
    有特約外，無移轉其權利於第三人之可言，且使用借貸非如
    租賃之有民法第425條之規定，縱令原借用人將借用物概括
    允許第三人使用，該第三人亦不得對現在之借用物所有人主
    張有使用該借用物之權利，此有最高法院86年台上字第3776
    號裁判參照，是縱認被告申○○○抗辯其曾獲原所有人同意
    而使用系爭土地，然其亦無向系爭土地之現所有人即原告主
    張有使用該借用物之權利。
  五否認被告申○○○提出之質權設定合約證書為真正，亦否認
    系爭土地之前有分管契約存在，且該質權僅存在於原共有人
    楊木生與楊貓鼠之間，並不能拘束原告。
參、被告方面：
    一被告辰○○則以：附圖所示編號1部分之房屋為被告辰○○所有，不同意原告請求，希望給被告辰○○時間及補償
      。並聲明：原告之訴駁回。
    二被告宙○○則以：附圖所示編號3及19部分之房屋為被告
      宙○○所有，同意原告之請求。並聲明：請鈞院依法判決
      。
    三被告亥○○○則以：附圖所示編號6部分之房屋為被告亥
      ○○○所有，同意原告之請求，但要給被告亥○○○一些
      時間。並聲明：請鈞院依法判決。。
    四被告申○○○則以：
    (一)被告申○○○之公公楊金、婆婆楊游鳳，隨同楊金之
      父楊貓鼠，早於日據時期以前即在系爭828之2地號土地上
      設籍居住，31年7月25日，楊金、楊游鳳在系爭828之2
      地號土地上創立新戶。台灣光復後，35年10月1日亦依規
      定辦理設籍登記，門牌號碼為彰化縣員林鎮○○路81號，
      且楊金長子即被告申○○○之配偶楊炳通（23年12月12
      日生）、次子楊文通（25年1月1日生）、三子楊溪通（26
      年7月21日生）、四子楊貴義（30年2月15日生）均隨同設
      籍，五子楊錦珍（37年5月15日生）、六子楊火社（40年
      11月26日生）、七子楊茂榮（44年6月24日），都是在彰
      化縣員林鎮○○路81號房屋即附圖所示編號16之房屋出生
      ，被告申○○○於46年11月5日與楊炳通結婚，亦設籍於
      該房屋，是以，被告申○○○之公公婆婆在該房屋設籍迄
      今已超過65年以上。
    (二)系爭828之2地號土地，原始編定為彰化縣員林鎮○○段南
      平小段115地號，重測為彰化縣員林鎮○○段2161地號，
      再重測為彰化縣員林鎮○○段828地號，95年12月22日分
      割為828、828-1、828 -2、828-3．．．828-21地號等22
      筆土地。61年時，楊金之五子楊錦珍24歲，因結婚而致
      原有房屋不敷居住使用，被告申○○○為長嫂，遂出資以
      楊錦珍為起造人就原有房屋申請改建，經彰化縣政府建設
      局於61年1月13日審核准許建築。是以，被告申○○○所
      有附圖所示編號16之房屋是合法申請建築，並非無權占有
      使用系爭828之2地號土地之違章建物。
    (三)按楊錦珍為起造人，申請改建時應適用之60年12月22日修
      正公布建築法第9條規定：「本法所稱建造，係指左列行
      為：... 三改建：將建築物之一部分拆除，於原建築基地
      範圍內改建，而不增高或擴大面積者。... 」、第28條規
      定：「建築執照分左列四種：一建造執照：建築物之新建
      、改建及修建，應請領建造執照。... 」、第30條規定：
      「起造人申請建造執照或雜項執照時，應備具申請書、土
      地權利證明文件、工程圖樣及說明書」。行政法院55年判
      字第33號判例明載：「按聲請建築執照，其聲請書應載明
      起造人之土地權利，並附具證明文件，為建築法第11條第
      3 款（係33年舊法，60年修正為第30條）所明定。所謂起
      造人之土地權利，當指起造人對於聲請建築房屋基地之所
      有權或租賃權或借用權等而言。如為所有權，須附有所有
      權狀或土地登記簿謄本，租賃權須附租約書，借用權須附
      借約證書，或土地所有權人出具土地使用權同意書，皆屬
      上述條款所謂起造人應具備之證明文件」。準此，附圖所
      示編號16之房屋於61年申請審核准許改建時，已檢附土地
      權利證明文件，始可獲准審核改建，並非無權占用系爭土
      地。
    (四)綜上，附圖所示編號16之房屋早在31年7月25日以前，即
      已使用系爭828之2地號土地，期間已超過65年以上。61年
      間並依建築法規定聲請改建，足證附圖所示編號16之房屋
      有使用系爭土地之權利，原告於95年12月22日判決分割取
      得土地單獨所有權後，即謂被告申○○○房屋無權占用土
      地，主張依民法第767條規定，請求拆屋還地，殊非有理
      。
    (五)附圖所示編號16之房屋使用系爭828之2地號土地，係因被
      告申○○○先祖楊貓鼠，於日據時期昭和3年即民國17年5
      月8日與該土地原共有人楊木生簽訂「質權設定合約書」
      ，由楊木生以員林郡員林街南平字南平115番建物敷地為
      楊貓鼠設定不動產質權之故。因此，楊貓鼠及其子楊金
      、媳楊游鳳、孫楊炳通（即被告之夫）、被告申○○○等
      人才得以在系爭828之2地號土地上設籍居住。系爭質書之
      正本上面有日本時代之印花稅郵票，且其上有楊木生之印
      文蓋於騎縫處，紙張顏色泛黃，應可認為真正。當初可以
      設定質權係因有分管契約存在，分管契約不以明示為限，
      若共有人分配土地占有使用，經過相當年限，依最高法院
      判決可認為有默示分管契約存在。本件被告申○○○所有
      系爭建物占用系爭土地已長達80幾年，至目前才訴請拆屋
      還地，應有默示分管契約之存在。
    (六)按行政院35年11月11日節京二字第1896號指令規定：「
      (三)原送日本民法物權編所定之先取特權，及不動產質權，
      為我民法所不承認，其性質與我民法所規定之抵押權及典
      權亦不相類似，未便准其登記等因，嗣以此項先取特權及
      不動產質權，係規定私權關係，並無壓榨箝制性質，且與
      三民主義及我國法令不相牴觸，依照台灣接管計畫綱要第
      5 款之規定，亦應暫行有效」；行政院36年3月15日從字
      第29345號指令規定：「查日本民法物權編所定之先取特
      權及不動產質權，既為我民法所不承認，復與我民法中抵
      押權及典權之性質有別，自未便准其登記」。準此，台灣
      人民在日據時期約定之不動產質權，雖依我民法因無不動
      產質權之規定而於台灣光復後不能辦理登記，仍應承認其
      效力，而且，日本民法之不動產質權，係以收益抵充債權
      之利息，其質權不可能因債權之抵充完畢而消滅，故又稱
      為「永久質權」。從而，附圖所示編號16部分之房屋使用
      系爭828之2地號土地，係有合法權源，並非無權占有。
    (七)此外，61年間被告申○○○改建房屋，係經過全體土地共
      有人之同意，故使用借貸法律關係，亦為有權占有。另原
      告抗辯質權之設定對原告無拘束力，然質權有物權的效力
      ，其效力及於物權的受讓人。又即便質權存續期間已經屆
      滿，但楊木生未將備出金交還取質，對於楊木生及其受讓
      人被告申○○○，仍為有權占有。
    五被告宇○○未於最後言詞辯論期日到場，惟據其以前到庭
      之聲明及陳述為則以：附圖所示編號2、15、18部分之房
      屋為被告宇○○所有，同意拆屋還地，但要給被告宇○○
      一些時間。並聲明：請鈞院依法判決。
    六被告酉○○未於最後言詞辯論期日到場，惟據其以前到庭
      之聲明及陳述為：附圖所示編號4、8部分之房屋為被告酉
      ○○所有，原告應給予被告酉○○補償。並聲明：原告之
      訴駁回。
    七被告玄○○未於最後言詞辯論期日到場，惟據其以前到庭
      之聲明及陳述為：附圖所示編號14、17部分之房屋為被告
      玄○○所有，編號17部分之房屋願意拆除，而編號14部分
      之房屋應該也是要拆，但希望與原告協商。另希望公廳部
      分也要拆除。並聲明：原告之訴駁回。
    八被告未○○、巳○○未於言詞辯論期日到場，惟其據勘驗
      時到場稱：如附圖所示編號九部分及編號十三之房屋確實
      為彼等所有。
    九被告天○○、地○○、午○○、戌○○○、Ｈ○○、Ｇ○○、Ｆ○○、Ｃ○○、Ｄ○○、Ｂ○○、Ｅ○○、丙○○
      、乙○○、甲○○○、壬○○、辛○○、戊○○、庚○○
      、己○○、黃瑞境、寅○○、子○○、丑○○未於言詞辯
      論期日到場，亦未提出書狀作何聲明或陳述。
肆、得心證之理由：
  一、原告主張坐落彰化縣員林鎮○○段828地號土地及同段827
      之13地號土地，係原告與他人所共有，坐落彰化縣員林鎮
      ○○段828之2地號土地及同段827之1地號土地係經法院判
      決分割為原告Ｉ○○所有；坐落彰化縣員林鎮○○段828
      之6地號土地係經法院判決分割為原告黃○○所有等情，
      有原告提出之土地登記謄本為證，且為被告辰○○、宇○○、宙○○、亥○○○、申○○○、酉○○、玄○○所不
      爭執，而其餘被告未於言詞辯論期日到場，亦未提出準備
      書狀爭執，依民事訴訟法第280條第3項準用同條第1項前
      段規定，視同自認，原告此部分之主張自堪信為真實。又
      原告主張系爭828及827之13地號2筆土地均係本院94年度
      訴字第741號民事判決分割後留供道路使用。被告辰○○
      、宇○○、宙○○、酉○○、天○○、地○○、亥○○○
      、未○○、午○○、巳○○、戌○○○未經全體共有人同
      意分別在上揭土地占有如附圖所示編號1、2、3、4、5、6
      、8、9 、10、11、12、13部分之土地搭蓋建物，阻礙通
      行。另附圖所示編號7部分之未辦保存登記之公廳為楊滄
      滿所有，其死亡後由被告Ｈ○○等20人所繼承，亦阻礙通
      行等情，有原告提出之本院94年度訴字第741號民事判決
      影本為證，且有卷附稅彰化縣房屋稅籍登記表及房屋平面
      圖可稽，復經本院會同彰化縣員林地政事務所測量員及彰
      化縣稅捐稽徵處員林分處職員到場勘驗屬實，並製有勘驗
      筆錄及如附圖所示之複丈成果圖可稽，另為被告辰○○、
      宇○○、宙○○、酉○○、亥○○○、未○○、巳○○所
      不爭執，而被告天○○、地○○、午○○、戌○○○、Ｈ
      ○○、Ｇ○○、Ｆ○○、Ｃ○○、Ｄ○○、Ｂ○○、Ｅ○○、丙○○、乙○○、甲○○○、壬○○、辛○○、戊○○、庚○○、己○○、黃瑞境、寅○○、子○○、丑○○
       等人經合法通知，未於言詞辯論期日到場，亦未提出準
      備書狀爭執，依民事訴訟法第280條第3項準用同條第1項
      前段規定，視同自認，原告此部分之主張自堪信為真實。
  二、按所有人對於無權占有或侵奪其所有物者，得請求返還之
      。對於妨害其所有權者，得請求除去之，民法第767條前
      段及中段定有明文。又各共有人對於第三人，得就共有物
      之全部為本於所有權之請求，但回復共有物之請求，僅得
      為共有人全體之利益為之，民法第821條定有明文。倘共
      有人中之一人起訴時，在聲明中請求應將共有物返還於共
      有人全體，即係為共有人全體利益請求，無須表明全體共
      有人之姓名 (最高法院84年台上字第339號判例可資參照)
      。查系爭828地號及827之13地號土地，既係原告與其他人
      所共有，目前既遭被告辰○○、宇○○、宙○○、酉○○
      、天○○、地○○、亥○○○、未○○、午○○、巳○○
      、戌○○○、及被告Ｈ○○等20人未經全體共有人同意分
      別在上揭土地占有如附圖所示編號1、2、3、4、5、6、8
      、9、10、11、12、13部分及編號7部分之土地搭蓋建物。
      則原告本於民法第767條之規定，請求被告辰○○、宇○○、宙○○、酉○○、天○○、地○○、亥○○○、未○○、午○○、巳○○、戌○○○、及被告Ｈ○○等20人將
      建物結構及面積如附圖所示編號1、2、3、4、5、6、8、9
      、10、11、12、13部分及編號7部分之建物拆除，將該部
      分土地返還原告及其他共有人，為有理由，應予准許，爰
      判決如主文第1項至第13項所示。至被告辰○○及酉○○
      雖辯稱原告應給予拆除之補償云云，然未提出補償之法律
      依據，其等此部分抗辯，自屬無據。
  三、原告Ｉ○○主張坐落彰化縣員林鎮○○段828之2地號土地
      及同段827之1地號土地為其所有。而被告申○○○、玄○○、宇○○、宙○○等並無任何權源即占有如附圖所示編
      號14、16、17、18、19部分之土地，搭蓋建物拒不拆除；
      另被告Ｈ○○等20人所共有之公廳亦占用附圖所示編號20
      部分之土地等情，為被告玄○○、宇○○、宙○○所不爭
      執。而被告天○○、地○○、午○○、戌○○○、Ｈ○○
      、Ｇ○○、Ｆ○○、Ｃ○○、Ｄ○○、Ｂ○○、Ｅ○○、
      丙○○、乙○○、甲○○○、壬○○、辛○○、戊○○、
      庚○○、己○○、黃瑞境、寅○○、子○○、丑○○等人
      經合法通知，未於言詞辯論期日到場，亦未提出準備書狀
      爭執，依民事訴訟法第280條第3項準用同條第1項前段規
      定，視同自認。至於被告申○○○並不否認如附圖編號16
      之房子為其所有，惟辯稱被告申○○○改建所有附圖所示
      編號16之房屋是合法申請建築，並非無權占有使用系爭
      828之2地號土地之違章建物。其對系爭828之2土地有不動
      產質權及使用借貸之合法占有權源存在等語，並提出戶籍
      謄本、建築執照申請書、設計圖及質權設定合約證書為證
      ，原告則否認質權設定合約證書之真正，並主張被告申○○○於61年間建造附圖所示編號16之房屋時，縱使有經當
      時土地共有人之一之楊木生同意，惟並未經他共有人同意
      ，且該質權僅存在於原共有人楊木生與楊貓鼠之間，使用
      借貸部分不能拘束後來所有人，故均不能拘束原告等語。
      按使用借貸為無償契約，原屬貸與人與使用人之特定關係
      ，除當事人另有特約外，無移轉其權利於第三人之可言。
      且使用借貸非如租賃之有民法第425條之規定。縱令原借
      用人將借用物概括允許第三人使用，該第三人亦不得對現
      在之借用物所有人主張有使用該借用物之權利 (最高法院
      86年台上字第3776號裁判要旨可資參照)。故被告申○○○縱使於改建系爭編號16之建物時，曾得當時共有人之同
      意，惟使用借貸關係僅具債權效力，無對世效，並無拘束
      後來所有權人之效力，故被告申○○○仍難據此對目前之
      所有人主張為合法占有。又按質權之設定，既在十三年，
      自係民法物權編施行前所發生之物權，依民法物權編施行
      法第一條自不適用該編之規定，在民法物權編雖無不動產
      質權之規定，而該質權設定在民法施行前者，自應認其成
      立 (最高法院20年上字第1526號判例可資參照)。本件縱
      認被告申○○○所提出之質權設定合約證書為真正，且縱
      認被告申○○○抗辯當時有分管契約存在始能設定質權為
      真正，而由共有人之一楊木生將其分管部分設地質權予楊
      鼠，而查，系爭土地設定質權當時既尚未分割，對於共
      有人而言，共有人楊木生要如何使用其分管部分，其餘共
      有人固無權置喙，惟系爭828-2地號土地之前身即828地號
      土地既於95年12月27日判決分割，則存在於系爭土地上之
      分管契約應隨著共有物之分割而消滅。而系爭質權設定合
      約證書既係本於分管契約之存在始能設定 (按若當時若無
      分管契約存在，楊木生實際上僅能以其應有部分設定質權
      ，然應有部分應不得設定質權，蓋楊木生並無法將系爭土
      地之特定部分交付楊鼠占有)，故縱使其有物權之效力
      ，惟因系爭土地上原本之分管契約既已消滅，系爭質權設
      定之效力亦一併消滅，自無所謂能否對抗後來所有權人之
      問題。況且，依系爭質權設定合約證書記載系爭質權設定
      存續期間為「自本日 (即昭和參年五月八日，即民國17年
      5 月8日)起貳拾年間」，故系爭建物質權之設定縱屬有效
      ，惟已因設定期間屆滿而失效，至於被告申○○○辯稱楊
      木生未將備出金交還取質，對於楊木生及其受讓人被告申
      ○○○，仍為有權占有云云，乃屬被告申○○○與楊木生
      或其繼承人間能否對抗之問題，不能對抗第三人。故被告
      申○○○此部分辯解縱認實在，仍不能認其占有系爭828-
      2地號土地對於目前之原告Ｉ○○而言有正當權源。從而
      原告Ｉ○○本於民法第767條規定，請求被告玄○○、申
      ○○○、宇○○、宙○○及被告Ｈ○○等20人將面積及構
      造如附圖所示編號14、16、17、18、19、20部分之土地上
      之建物拆除，將該部分土地返還原告Ｉ○○，為有理由，
      應予准許。爰判決如主文第14、16、17、18、19、20 項
      所示。
  四、原告黃○○主張系爭坐落彰化縣員林鎮○○段828之6地號
      土地為其所有，被告宇○○並無任何權源即占有如附圖所
      示編號15部分之土地，被告宇○○亦同意拆屋還地，堪認
      原告黃○○此部分之主張為真實。故原告黃○○本於民法
      第767條之規定請求被告宇○○將面積及構造如附圖所示
      編號15部分之建物拆除，將該部分土地返還原告黃○○，
      為有理由，應予准許，爰判決如主文第15項所示。
伍、訴訟費用負擔之依據：民事訴訟法第78條、第85條第2項。
中　　華　　民　　國　　96　　年　　10　　月　　29　　日
                  民事第二庭    法　官　詹秀錦
以上正本係照原本作成。
如對判決上訴，應於判決送達後20日內向本院提出上訴狀。
中　　華　　民　　國　　96　　年　　10　　月　　29　　日
                      　　　    書記官　陳秀香
附表一：
┌────────────────┬─────────┐
│姓名                            │訴訟費用負擔比例  │
├────────────────┼─────────┤
│辰○○                          │13.98％           │
├────────────────┼─────────┤
│宇○○                          │11.13％           │
├────────────────┼─────────┤
│宙○○      　                  │7.14％            │
├────────────────┼─────────┤
│酉○○                          │11.67％           │
├────────────────┼─────────┤
│天○○、地○○                  │3.52％            │
├────────────────┼─────────┤
│亥○○○                        │9.96％            │
├────────────────┼─────────┤
│Ｈ○○、Ｇ○○、黃瑞境、寅○○、│6.29％            │
│子○○、丑○○、Ｆ○○、Ｃ○○、│（連帶負擔）      │
│Ｄ○○、Ｅ○○、丙○○、乙○○  │                  │
│、壬○○、辛○○、戊○○、許振  │                  │
│芳、己○○、楊江秀枝、午○○    │                  │
├────────────────┼─────────┤
│未○○                          │1.29％            │
├────────────────┼─────────┤
│午○○                          │11.46％           │
├────────────────┼─────────┤
│戌○○○                        │1.82％            │
├────────────────┼─────────┤
│巳○○                          │7.05％            │
├────────────────┼─────────┤
│玄○○                          │4.29％            │
├────────────────┼─────────┤
│申○○○                        │10.4％            │
└────────────────┴─────────┘
